臺灣高等法院高雄分院刑事判決　　　　 96年度上易字第817號
上　訴　人　臺灣高雄地方法院檢察署檢察官
上　訴　人
即　被　告　乙○○
上列上訴人因被告竊盜案件，不服臺灣高雄地方法院96年度易字
第2220號中華民國96年7 月13日第一審判決（起訴案號：臺灣高
雄地方法院檢察署96年度偵字第16967 號），提起上訴，本院判
決如下：
     主  文
上訴駁回。
     事  實
一、乙○○於民國（下同）96年6 月9 日夜間19時許，發現高雄
    縣仁武鄉○○○街186 號住宅內後菜園內有一木製梯子，竟
    意圖為自己不法之所有，於同日夜間19時22分許，登上木梯
    後徒手推開甲○○上開住宅後方紗窗，由窗戶侵入屋內竊取
    甲○○所有之手錶13只、行動電話1 支、金戒子2 只、鑽石
    戒子1 只、存簿1 本、玉塊12個、金項鍊1 條、鑽石項鍊1
    條、別針1 只及古幣2 個等物，得手後放置於自己所著上衣
    內欲離去時，因觸動房屋保全設備，天威保全公司之值班保
    全人員苑宗麟據報趕至現場，在上址屋後採光罩上逮捕乙○
    ○，並請附近鄰人報警處理。
二、案經高雄縣政府警察局仁武分局報告臺灣高雄地方法院檢察
    署檢察官偵查起訴。
     理  由
一、訊據上訴人即被告乙○○（下稱被告）對於在96年6 月9 日
    1 9 時22分許，以徒手打開紗窗戶方式，侵入高雄縣仁武鄉
    ○○○街186 號住宅內，竊取甲○○所有如事實欄所載之物
    品之事實，迭據其於原審法院及本院審理時坦承不諱（見原
    審卷第15頁、本院卷第73頁），並經證人即被害人甲○○於
    警詢中證述在卷（見警卷第5-6 頁），核與證人苑宗麟（即
    天威保全公司之保全人員）於警詢中證稱：第一次發報是19
    時22分，我抵達現場，因屋子前方未查覺異狀，我又到屋後
    查看，約在19時30分左右，我看到屋後窗戶一雙，我爬上採
    光罩將竊嫌逮捕，因為防火巷內無法獲得支援，便請鄰居幫
    忙報警支援等語相符（見警卷第9 頁）。此外，復有經被害
    人甲○○領回失竊物品時所出具之贓物認領保管單、贓物照
    片、扣押物品清單在卷可資佐證（見警卷第13-16 頁）。被
    告自白顯與事實相符，堪可採信，其犯行洵堪認定。
二、刑法所謂夜間，係指日出前日沒後，此徵刑事訴訟法第146
    條第4 項之規定至為明顯（最高法院29年滬上字第63號判例
    可資參照）。經查：96年6 月9 日，日沒時間為18時42分，
    有中華民國96年高雄地區日出日沒時刻表在卷可憑（見本院
    卷第10頁）。如上揭證人苑宗麟所證，被告係於19時22分侵
    入被害人之住宅，則被告係於夜間侵入住宅行竊之事實應堪
    認定。再者，刑法第321 條第1 項第2 款所謂毀越門扇牆垣
    ，係指毀損或超越及踰越門扇牆垣而言，與用鑰匙開鎖啟門
    入室者不同。法文將「門扇」、「牆垣」、「其他安全設備
    」並列，則所謂「門扇」應專指門戶而言，指分隔住宅或建
    築物內外之出入口大門而言。至所謂「其他安全設備」，指
    門扇、牆垣以外，依社會通常觀念足認為防盜之一切設備者
    ，即屬相當（最高法院22年上字第454 號、25年上字第4168
    號判例參照）。窗戶及紗窗均具有防閑之效用，依社會通常
    之觀念，屬於維護安全之防盜設備，自屬同條法文所稱之安
    全設備。核被告上開所為，係犯刑法第321 條第1 項第1 、
    2 款之於夜間踰越安全設備侵入住宅行竊之加重竊盜罪。被
    告前因竊盜案件，經本院於93年1 月20日以92年度上易字第
    1400號判決科處有期徒刑1 年確定，入監執行後於94年3 月
    29日縮刑期滿執行完畢之事實，有臺灣高等法院被告前案紀
    錄表、原審法院被告院內索引卡紀錄表報表、臺灣高雄地方
    法院檢察署刑案資料查註紀錄表附卷可稽，其受有期徒刑之
    執行完畢後，5 年內故意再犯本件有期徒刑以上之加重竊盜
    罪，為累犯，應依刑法第47條第1 項之規定加重其刑。
三、原審因認被告犯罪事證明確，而適用刑法第321 條第1 項第
    1 、2 款、第47條之規定，審酌被告正值青壯年，不思以正
    當途徑掙取金錢，圖以不勞而獲之方式獲取財物，犯罪動機
    及目的均非良善，且被告於夜間侵入他人之住宅竊取財物，
    對於被害人之住宅安寧及人身安全具有潛在威脅，惡性較普
    通竊盜更為重大，惟被告犯後業已坦承犯行，頗具悔意，所
    竊財物俱已歸還被害人，被害人所受損失堪認輕微等一切情
    狀，量處有期徒刑八月，並敘明保安處分係對受處分人將來
    之危險性所為拘束其身體、自由等之處置，以達教化與治療
    之目的，為刑罰之補充制度，自須本諸法治國家保障人權之
    原理及刑法之保護作用，其法律規定之內容，應受比例原則
    之規範，使保安處分之宣告，與行為人所為行為之嚴重性、
    行為人所表現之危險性，及對於行為人未來行為之期待性相
    當。竊盜犯贓物犯保安處分條例第2 條第4 項乃規定，應執
    行之刑未達1 年以上者不適用本條例，復參以被告之前案紀
    錄，尚非屬刑法第90條第1 項所定，有犯罪之習慣或以犯罪
    為常業或因遊蕩或懶惰成習而犯罪者，揆諸首揭說明，認被
    告於本案中之犯行，與上開法律條文之規範意旨、保護目的
    均未盡相符，考量所採措施與所欲達成預防矯治其社會危險
    性之必要及所需程度，不合憲法第23條所定之比例原則，故
    無宣告強制工作之必要。經核原判決認事用法並無違誤，量
    刑亦屬允當，檢察官上訴意旨以原判決量刑輕縱，指摘原判
    決；被告上訴意旨空言指摘原判決量刑過重，指摘原判決不
    當，均無理由，應予駁回。
據上論斷，應依刑事訴訟法第368條，判決如主文。
本案經檢察官陳國全到庭執行職務。
中　　華　　民　　國　　96　　年　　9 　　月　　29　　日
                  刑事第四庭    審判長法官　蕭權閔
                                      法官　陳吉雄
                                      法官　李嘉興
以上正本證明與原本無異。
本判決不得上訴。
中　　華　　民　　國　　96　　年　　9 　　月　　29　　日
　　　　　　　　　　　　　　　　　　書記官　郭榮芳
附錄本判決論罪科刑法條：
刑法第321條第1項第1款、第2款
犯竊盜罪而有左列情形之一者，處6 月以上、5 年以下有期徒刑
：
一  於夜間侵入住宅或有人居住之建築物、船艦或隱匿其內而犯
    之者。
二  毀越門扇、牆垣或其他安全設備而犯之者。
